臺灣士林地方法院行政訴訟判決　
111年度交字第246號
原      告  陳業隆  
被      告  臺北市交通事件裁決所
代  表  人  蘇福智  
訴訟代理人  吳維中  
上列當事人間交通裁決事件，原告不服被告民國111 年7月4日北
市裁催字第22-AW0000000號裁決，提起行政訴訟，本院判決如下
：
    主  文
原告之訴駁回。
訴訟費用新臺幣參佰元由原告負擔。
    事實及理由
一、程序事項：本件係因原告不服被告民國111年7月4日北市裁
    催字第22-AW0000000號違反道路交通管理事件裁決書（下稱
    原處分）裁處罰鍰新臺幣（下同）2,700元，並記違規點數3
    點，提起行政訴訟，經核屬行政訴訟法第237 條之1 第1 項
    第1 款規定之交通裁決事件，爰依同法第237 條之7 規定，
    不經言詞辯論，逕為判決。
二、爭訟概要：原告駕駛其所有0000-00 號自用小客車（下稱系
    爭車輛）於111年3月19日15時38分許，在臺北市北投區石牌
    路一段處，因「駕車行經有燈光號誌管制之交岔路口闖紅燈
    」之違規事實，經臺北市政府警察局北投分局（下稱舉發機
    關）員警製單舉發，有北市警交大字AW0000000號舉發違反
    道路交通管理事件通知單可稽（下稱系爭舉發通知單，見本
    院卷第41頁），嗣經被告以原告有前揭違規事實，而依道路
    交通管理處罰條例第53條第1項規定，以原處分對原告為裁
    罰，原告於111年8月2日提起本件行政訴訟。
三、原告主張：
　　伊當日行經石牌路一段與西安街一段路口，路口交通號誌由
    綠燈變為黃燈，因聽見車後方向傳來救護車警笛聲，當即尋
    找避讓，便跟隨前方計程車往前靠右行駛，正在穿越路口時
    號誌由黃燈變為紅燈。依道路交通管理處罰條例第45條第11
    項規定，不立即避讓救護車將被處罰鍰並吊銷駕駛執照。本
    件路口紅綠燈號誌由黃燈變為紅燈僅2 秒鐘，以舉發照片判
    定系爭車輛闖紅燈，未考慮伊駕駛避讓救護車與反應號誌變
    換之時間，如調閱影像可見系爭車輛通過系爭路口時為號誌
    變換瞬間之情況，本件路口係通往榮總與振興醫院主要方向
    ，經常有救護車輛通過，舉發影像全長僅12秒，舉發員警既
    不在現場執法，以難認有避讓之需要裁處違規，顯已失衡，
    舉發有違誤等語。並聲明：原處分撤銷。
四、被告答辯：
　㈠據舉發機關查復略以：依道路交通標誌標線號誌設置規則第2
    06條第1項第5款規定，查民眾於3月20日檢具採證影片資料
    ，檢舉系爭車輛於3月19日15時38分，在臺北市石牌路1段與
    西安街1段交岔口闖紅燈，經舉發機關員警認定違規屬實，
    爰依上述交通法令規定製單舉發。有關原告申訴理由指陳：
    「本人因聽見後方有救護車警笛聲，系爭汽車正行駛在道路
    內側車道，所以隨前方計程車往前空出車道選擇避讓，當時
    路口紅綠號誌正在轉換，卻遭民眾檢舉…」等語云云，經舉
    發機關再檢視採證影片，系爭車輛沿石牌路1段(南往北方向
    )行駛，即將抵達案址路口時，前方路口號誌業依序由綠燈
    ，經黃燈跳轉顯示紅燈，惟系爭車輛仍逕行駛越停止線穿越
    路口至銜接路段，核符上開闖紅燈構成要件，該違規行駛過
    程均由檢舉人提供採證影像完整呈現，至臻明確。且採證影
    像中顯示前方計程車雖有向右變換車道，惟全程皆未聽聞救
    護車鳴笛聲或見救護車後續駛過路口之情事，難認為須緊急
    通過路口禮讓救護車通行之情形，爰以維持原判為宜。
　㈡經查採證影像(影像時間：0000-00-00 00：38：23至36秒)，
    檢舉人車輛行駛於系爭車輛右前方，檢舉人車輛見紅燈號誌
    亮起後停止於停止線後方，後見系爭車輛由檢舉人左側後方
    逕自前行於紅燈號誌時闖越停止線及路口。採證影像全程未
    聞救護車鳴笛聲響，且系爭車輛闖越路口後5秒影片全程仍
    未見救護車從後駛來，是原告所陳皆無所據非撤銷處分之理
    由。另查道路交通管理處罰條例第7條之1規定，檢舉人既已
    檢具明確違規事實並於法定期限內提供，縱採證影像縱僅12
    秒，由影像可還原並判斷原告違規事實，則警察機關舉發即
    無違誤。駕駛人應依道路交通安全規則第102條第1項第1款
    規定停止行駛，原告逕自違規闖紅燈，顯已違反前揭規則規
    定，造成其他用路人之危險等語。並聲明：原告之訴駁回。
五、本院之判斷：
　㈠按「汽車（包括機車，同條例第3條第8款參照）駕駛人，行
    經有燈光號誌管制之交岔路口闖紅燈者，處新臺幣一千八百
    元以上五千四百元以下罰鍰。」、「汽車駕駛人有下列各款
    所列條款之一者，除依原條款處罰鍰外，並予記點：…三、
    有…第五十三條…情形之一者，各記違規點數三點。」，道路
    交通管理處罰條例第53條第1項、第63條第1項第3款分別定
    有明文。再按「行車管制號誌各燈號顯示之意義如左：…五
    、圓形紅燈㈠車輛面對圓形紅燈表示禁止通行，不得超越停
    止線或進入路口。…」，道路交通標誌標線號誌設置規則第2
    06條第5款第1目亦有明定。
　㈡次按「有關『闖紅燈』行為之認定，於道路交通管理處罰條例
    中並未見相關解釋，另依道路交通標誌標線號誌設置規則第
    170條第1項規定：『停止線用以指示行駛車輛停止之界線，
    車輛停止時，其前懸部分不得伸越該線。』及同規則第206條
    第1項第5款(一)規定：『車輛面對圓形紅燈表示禁止通行，
    不得超越停止線或進入路口。』，若據此認定超越停止線即
    為闖紅燈，則一般大眾恐難以接受，亦非道路交通管理處罰
    條例當初立法精神。故為促使駕駛人回歸對標線之認知，同
    時兼顧執法技術層面與大眾接受程度，茲將面對圓形紅燈時
    超越停止線或闖紅燈之認定敘述如後：(一)車輛面對圓形紅
    燈時仍逕予穿越路口至銜接路段，含左轉直行、迴轉及右轉
    （有關紅燈右轉行為部份，已為道路交通管理處罰第53條第
    2項所另外規範處罰，此部份函釋應不再適用，特附此敘明
    ）即視為闖紅燈之行為。…」，此有交通部82年4月22日交路
    字第009811號函釋在案，上開函釋，核屬交通部基於主管權
    責，就法令執行層面所為之解釋，與法律之本旨並無違誤，
    亦未抵觸母法，依法自得予以援用。
　㈢經本院當庭勘驗採證影片，其結果為：檔案名稱：「0000000
    000」，影片上顯示日期、時間為「0000-00-00 00：38：23
    」，影片有聲音。於時間15：38：23～15：38：25，可見檢
    舉人行駛於石牌路一段，石牌路一段為雙向各二線車道，外
    側車道與內側車道間設有分隔線，外側車道有汽車停放於紅
    線旁，前方為石牌路一段與西安街路口，路口處設有行車燈
    光管制號誌、白色停止線、機車停等區線及「←西安街二段│
    一段→」之標誌，且燈光管制號誌顯示為圓形綠燈。檢舉人
    車輛沿接近外側車道處駛近前方路口處，其前方並有多輛汽
    機車行駛中。於時間15：38：26，燈光管制號誌由圓形綠燈
    轉為圓形黃燈。於時間15：38：27～15：38：28，檢舉人車
    輛減速並駛近路口，其前方之計程車於號誌尚未變為紅燈時
    即駛越停止線進入路口。於時間15：38：29，燈光管制號誌
    由圓形黃燈轉為圓形紅燈。於時間15：38：30～15：38：31
    ，可見檢舉人車輛已於外側車道停等紅燈，惟系爭車輛則由
    檢舉人車輛左側出現，並於號誌為紅燈時越過停止線而進入
    路口，系爭車輛車牌號碼0000-00清晰可見。於時間15：38
    ：32～15：38：36，系爭車輛進入前方石牌路銜接路段之內
    側車道並直接往前駛離，而未見有何避讓後方其他車輛之動
    作，於系爭車輛往前駛近下一路口時，路口號誌仍為紅燈狀
    態，檢舉人與系爭車輛已相距一大段距離，惟未見其後方有
    救護車或其他車輛出現，而系爭車輛前方之計程車則因其前
    方亦有一輛汽車，而越過路口後即由內側車道變換車道至外
    側車道，亦未見有何避讓救護車之相關動作。影片全程除車
    輛引擎聲及風切聲外，均未聽見救護車警鈴，亦未見救護車
    。影片結束。前開影片拍攝影像連續一致，場景、光彩、色
    澤均屬常態自然呈現，而無任何不協調一致之處。
　㈣依前揭勘驗結果，原告駕駛系爭車輛於前揭時、地，於其行
    向之前方路口號誌已由圓形黃燈轉為圓形紅燈之時，仍駛越
    停止線進入路口範圍，並進入前方之銜接路段，足認原告於
    有「駕車行經有燈光號誌管制之交岔路口闖紅燈」之違規行
    為，應堪認定。
　㈤原告主張伊駕駛系爭車輛通過路口時，路口交通號誌由綠燈
    變為黃燈，因聽聞後方救護車警笛聲，跟隨前方計程車往前
    靠右行駛，於穿越路口時號誌由黃燈轉為紅燈，處燈號變換
    之際，且黃燈轉變為紅燈僅有2秒，無法反應云云。惟查：
　　⒈按「號誌之燈號變換規定如下：一、行車管制號誌之黃色
      燈號時間德依下表之規定：行車速限50公里/小時以下黃
      燈時間3秒」道路交通標誌標線號誌設置規則第231條第1
      款定有明文，前揭影片勘驗結果，本件路口所設置之燈光
      管制號誌黃燈時間為3秒，符合前開設置規則所規定之時
      間，合先敘明。
　　⒉又如影片勘驗結果所示，系爭車輛穿越路口停止線前，燈
      光管制號誌已轉為圓形紅燈，並無原告所稱「通過路口時
      由綠燈變為黃燈」之情事，且駕駛人於面對該路口行車管
      制號誌為黃燈時，既可預期前方路口燈光管制號誌即將顯
      示為紅燈，並失去通行路權，駕駛人即應將系爭車輛減速
      以便隨時煞停，並於燈光管制號誌轉為紅燈時，將車輛停
      止於停止線前，原告駕駛系爭車輛時既已察覺前方路口之
      燈光管制號誌，即應注意路口狀況進行減速，並待燈光號
      誌轉為紅燈時，以安全之方式將系爭車輛煞停，惟原告捨
      此未為，於燈光管制號誌為紅燈時逕自穿越路口，並持續
      行駛，經核確有「駕車行經有燈光號誌管制之交岔路口闖
      紅燈」之違規行為，原告上開主張，難認有據。
　㈥原告另稱其係為避讓救護車始於紅燈號誌時穿越路口云云，
    惟查：
　　⒈按「汽車聞有消防車、救護車、警備車、工程救險車、毒
      性化學物質災害事故應變車等執行緊急任務車輛之警號時
      ，應依下列規定避讓行駛：一、聞有執行緊急任務車輛之
      警號時，不論來自何方，均應立即避讓，並不得在後跟隨
      急駛、併駛或超越，亦不得駛過在救火時放置於路上之消
      防水帶。三、在同向二車道以上路段，與執行緊急任務車
      輛同車道之前車，應即向相鄰車道或路側避讓，相鄰車道
      之車輛應減速配合避讓，並作隨時停車之準備。四、執行
      緊急任務車輛得利用相鄰二車道間之車道線行駛，而在車
      道線左右兩側車道之車輛，應即減速慢行分向左右兩側車
      道避讓，並作隨時停車之準備。五、執行緊急任務車輛行
      經交岔路口時，已進入路口之車輛應駛離至不妨害執行緊
      急任務車輛行進動線之地點；同向以外未進入路口車輛應
      減速暫停，不得搶快進入路口，以避讓執行緊急任務車輛
      先行。」，道路交通安全規則第101條第3項第1款、第3款
      、第4款、第5款項定有明文。是一般駕駛人若遇救護車等
      執行緊急任務之車輛，應依前述規定進行避讓，縱因車流
      或路況不便進行避讓，依一般人常理判斷，亦會將車輛減
      速而盡量往路旁或者不影響救護車動線之位置暫停，而非
      以闖越紅燈駛入下一銜接路段，致造成其他車輛之駕駛危
      險。
　　⒉再者，經勘驗本件採證影片，該影片為有聲音之影片檔，
      經查閱影片所錄得之聲音，除風切聲、引擎聲外，影片中
      並未聽見有救護車警鈴、警笛或其他相類之聲音，難認有
      原告所稱「聽聞後方救護車警笛聲」之情事存在。再者，
      縱使原告確於進入路口前即聽見救護車或緊急任務車輛之
      警笛、警鈴，亦應依道路交通安全規則第101條第3項第5
      款規定，減速並於路旁暫停等待救護車通過。惟觀前揭勘
      驗結果所示，原告前方之計程車雖從內側車道向右變換至
      外側車道之事實，惟僅為單純之變換車道，顯非屬避讓救
      護車之動作。而惟原告駕駛系爭車輛由檢舉人車輛左側駛
      越路口停止線後持續向前行駛並進入銜接路段，且均持續
      於內側車道行駛，亦未有何減速或靠邊暫停等待救護車之
      情事，此一行駛方式與一般駕駛人遇救護車之避讓方式迥
      然有別，且觀彼時路口交通狀況，亦未有無法於路旁暫停
      等待救護車通過之情事存在。甚至於原告駕駛系爭車輛駛
      越路口後一大段距離仍未見其後有其所謂之救護車出現。
      至原告雖於本院開庭時陳稱依其另外於其他時間錄得之影
      像，可知當聽見後方有救護車聲音至救護車經過時約須30
      秒之時間等情。惟於勘驗影像中確未聽見有救護車之聲音
      ，而無從證明於系爭車輛違規闖紅燈之時，其後方是否有
      救護車即將到來，況於系爭車輛違規闖紅燈之後，其後有
      一大段距離均未有其他車輛通過，亦可見其後方並無其他
      車輛同為閃避救護車之行為，其後方既無其他車輛，若其
      果真為閃避救護車，自可向前為短暫之避讓即可，是以其
      此部分之主張，其屬無據。
　　⒊綜上，本件採證影片中並未聽見有救護車或其他緊急任務
      車輛之警笛、警鈴，系爭車輛駛越路口後，畫面中亦未有
      原告所稱之救護車出現，又系爭車輛之行車動態與一般駕
      駛人遇救護車之避讓方式顯亦不相同。因此，尚難認定有
      原告所稱「因避讓救護車輛」始於紅燈時駛越路口之情事
      。爰此，原告此部分主張，尚難憑採。
六、綜上所述，原告於前揭時、地，確有「駕車行經有燈光號誌
    管制之交岔路口闖紅燈」之違規事實，被告以原處分裁罰，
    核無違誤，原告訴請撤銷原處分，為無理由，應予駁回。
七、本件第一審裁判費為300元，應由原告負擔，爰確定第一審
    訴訟費用額如主文第2項所示。
中　　華　　民　　國　　111 　年　　10　　月　　4 　　日
　　　　　　　　　行政訴訟庭　法　官　徐文瑞
上為正本係照原本作成。
如不服本判決，應於判決送達後20日內，向本院提出上訴狀並表
明上訴理由（原判決所違背之法令及其具體內容或依訴訟資料可
認為原判決有違背法令之具體事實），其未載明上訴理由者，應
於提出上訴後 20 日內向本院補提理由書（上訴狀及上訴理由書
均須按他造人數附繕本，如未按期補提上訴理由書，則逕予駁回
上訴），並應繳納上訴裁判費新臺幣750元。
中　　華　　民　　國　　111 　年　　10　　月　　4 　　日
　　　　　　　　　　　　　　　書記官　朱亮彰